【裁判字號】    95,抗,26
【裁判日期】    950428
【裁判案由】    拍賣抵押物
【裁判全文】
臺灣臺南地方法院民事裁定                95年度抗字第26號
抗  告  人  乙○○
相  對  人  中華商業銀行股份有限公司
法定代理人  甲○○
非訟代理人  丙○○
上列抗告人與相對人間因拍賣抵押物事件，抗告人對於民國95年
4月4日本院95年度抗字第26號抗告裁定再為抗告，本院裁定如下
：
    主  文
再抗告駁回。
再抗告程序費用由再抗告人負擔。
    理  由
一、本件再抗告意旨略以：再抗告人向相對人貸款，提供系爭不
    動產設定本金最高限額新台幣（下同）12,200,000元抵押權
    ，而實借款9,940,000元，嗣後10年漫長歲月，再抗告人儉
    食儉用，按期繳納貸款本息，至民國94年11月18日最後1筆
    款繳清全部貸款，詎料相對人主張保證人林素朱另外三件貸
    款尚未清償為由，不肯塗銷抵押權，且進而聲請原審法院94
    年度拍字第1270號裁定拍賣系爭抵押物，致再抗告人10年來
    費盡心力繳納1,000多萬元貸款，變為泡湯，世上竟有如此
    不公道之事。按依債務本旨向債權人為清償，經其受領者債
    之關係消滅，為民法第309條第1項規定，又債之關係消滅者
    ，其債權之擔保及其他從屬之權利亦同時消滅，民法第307
    條定有明文。再抗告人10年依債務本旨繳清相對人貸款完畢
    ，故擔保之系爭抵押權之權利亦消滅甚明，既然權利消滅，
    自不得准許拍賣抵押物之裁定，相對人主張訴外人林素朱另
    外貸款3件不足清償，而拍賣系爭抵押物顯無理由。茲因原
    審駁回抗告之裁定，尚未斟酌民法第309條及第307條規定，
    而認為相對人之聲請拍賣抵押物合法，自屬適用法規錯誤，
    為此提出再抗告等語。
二、按對於抗告法院之裁定再為抗告，僅得以其適用法規顯有錯
    誤為理由，並經原法院之許可者為限。前項許可，以原裁定
    所涉及之法律見解具有原則上重要性者為限。非訟事件法第
    45條第3項、第4項分別定有明文。又民事訴訟法第436條之3
    第3項、第4項之規定，於依據非訟事件法第45條第3項所提
    起之抗告準用之。非訟事件法第45條第5項亦有明文。故原
    法院若認為依據非訟事件法第45條第3項所提起之抗告，不
    應許可者，應準用民事訴訟法第436條之3第3項之規定，裁
    定駁回其抗告，合先敘明。
三、本件再抗告人不服本院民事庭於民國95年4月4日就再抗告人
    之抗告所為裁定，而於95年4月24日提起再抗告到院，並以
    上開再抗告理由為據。惟查：
  (一)本件再抗告人所提出之再抗告書狀內，並未陳明原裁定所適
    用之法規有何錯誤之處，難認再抗告人已合法表明再抗告理
    由，即與非訟事件法第45條第3項所規定，對於抗告法院之
    裁定再為抗告，僅得以其適用法規顯有錯誤為理由不符。
  (二)又再抗告人雖主張伊以系爭不動產設定之本金最高限額12,2
    00,000元抵押權，實際僅向相對人貸款9,940,000元，並已
    依民法第309條清償完畢，系爭不動產之抵押權亦因民法第
    307 條之規定而消滅，相對人不得以訴外人林素朱另有3筆
    借款未清償，而聲請拍賣系爭抵押物等語；然再抗告人所提
    出之上開主張事實，如係主張訴外人林素朱積欠相對人債務
    未清償，與系爭不動產抵押權無關，不得據以聲請拍賣系爭
    不動產，則其所涉及者，為訴外人林素朱與相對人之債務是
    否為系爭不動產抵押權效力所及，係屬實體上之問題，法院
    於裁定拍賣抵押物之非訟程序，無從為實體上之審酌，而應
    由再抗告人另提起實體之訴，經由民事訴訟程序以資解決，
    此亦業據原裁定於理由內詳加說明，故再抗告人再於抗告程
    序為上述之實體事項主張，於法未符。
  (三)故依上所述，本件再抗告人再抗告理由並未表明原裁定有何
    適用法規顯有錯誤之情事，另所提再抗告之理由，依法無據
    ，已如上述，則其提起本件再抗告，自不應許可，應予駁回
    。至再抗告人倘仍不服本裁定，依非訟事件法第45條雖未明
    定再抗告之法院，但參照同法第55條第3項之規定，自得逕
    向台灣高等法院台南分院再為抗告，併此敘明。
四、依非訟事件法第46條、第21條第2項，民事訴訟法第495條之
    1第1項、第449條第1項、第78條，裁定如主文。
中    華    民    國    95    年    4     月    28    日
                        臺灣臺南地方法院民事第三庭
                            審判長法  官  張季芬
                                  法  官  陳杰正
                                  法  官  田幸艷
以上正本證明與原本無異
如對本裁定抗告，須於裁定送達後10日內向本院提出抗告狀，由
本院送交台灣高等法院台南分院。
中    華    民    國    95    年    4     月    28    日
                                  書記官  蘇家楹


司法院資訊處製作；財團法人民間司法改革基金會備份。
